---
title: "Regresión Múltiple: Dos variables numéricas"
output: html_notebook
---

```{r configuracion}
knitr::opts_chunk$set(
  echo = FALSE,
  warning = FALSE,
  error = FALSE,
  message = FALSE,results = FALSE)

library(tidyverse)
  #ggplot2 for data visualization
  #dplyr for data wrangling
  #tidyr for converting data in tidy format
  #readr for importing spreadsheet data into R
  #Also load other advanced packages like purr, tibble, string and forcats
library(moderndive)
library(skimr)
library(ISLR)
```

# Caso de estudio: Tarjetas de crédito.

Se utilizará tres variables del dataset Credit del paquete ISLR.

1. `Credit Card Debt`, como la variable objetivo $y$.
2. `Credit Limit`, como la primera variable explicativa $x1$.
2. `Income`, como la segunda variable explicativa $x2$.

## Análisis Exploratorio

### Selección de variables del dataset original
```{r, echo=TRUE}
t_credito <- Credit %>% as_tibble() %>%
  select(ID, debt = Balance, credit_limit = Limit,
         income = Income, credit_rating = Rating, age = Age)
  
  glimpse(t_credito)
```

### Vista de 5 datos aleatorios

```{r}
t_credito %>% sample_n(5)
```

### Estadísticas descriptivas sobre los datos

```{r}
t_credito %>% select(-ID) %>% skim()
```

### Correlación entre la variable objetivo y las dos variables explicativas

```{r}
debt_credit_lim <- t_credito %>% get_correlation(debt ~ credit_limit) %>%
  round(.,2)
debt_income <- t_credito %>% get_correlation(debt ~ income) %>%
  round(.,2)

print(paste(debt_credit_lim,debt_income))

```

La correlación entre la deuda (`debt`) y el límite de crédito (`credit_limit`) es `r debt_credit_lim`, mientras que la correlación entre la deuda y el ingreso es de `r debt_income`

Se puede generar en una tabla la matriz de correlación en conjunto con el siguiente código:

```{r, echo = TRUE}

t_credito %>% select(debt,credit_limit,income) %>% cor() %>% round(.,3)

```

### Visualisación de las dos varaibles explicativas

```{r}
gg_credit_lim <- ggplot(data = t_credito, aes(x = credit_limit, y = debt)) +
  geom_point() +
  geom_smooth(method = "lm",se = FALSE) +
  labs(x = "Límite de crédito", y = "Saldo Deudor", title = "Límite de crédito vs Deuda")

gg_income <- ggplot(data = t_credito, aes(x = income, y = debt)) +
  geom_point() +
  geom_smooth(method = "lm",se = FALSE) +
  labs(x = "Ingresos Anuales", y = "Saldo Deudor", title = "Límite de crédito vs Deuda")

library(ggpubr)

ggarrange(gg_credit_lim,gg_income,ncol = 2,widths = c(5.5,6))
```

### Generación del modelo mediante el método de pendientes paralelas

```{r}
modelo_deuda <- lm(formula = debt ~ credit_limit + income, data = t_credito)
get_regression_table(modelo_deuda)
```

La ecuación para este modelo queda de la siguiente forma:

$$
\begin{aligned}
\widehat{y} &= b_0 + b_1 \cdot x_1 +  b_2 \cdot x_2\\
\widehat{\text{debt}} &= b_0 + b_{\text{limit}} \cdot \text{limit} + b_{\text{income}} \cdot \text{income}\\
&= -385.179 + 0.263 \cdot\text{limit} - 7.663 \cdot\text{income}
\end{aligned}
$$
### Comprobación de la eficiencia del modelo
```{r}
get_regression_points(modelo_deuda)
```


### Visualización de las variables `credit_rating` y `age` como variables explicativas

```{r}
gg_credit_rat <- ggplot(data = t_credito, aes(x = credit_rating, y = debt)) +
  geom_point() +
  geom_smooth(method = "lm",se = FALSE) +
  labs(x = "Calificación crediticia", y = "Saldo Deudor", title = "Calificación crediticia vs Saldo Deudor")

gg_age <- ggplot(data = t_credito, aes(x = age, y = debt)) +
  geom_point() +
  geom_smooth(method = "lm",se = FALSE) +
  labs(x = "Edad", y = "Saldo Deudor", title = "Edad vs Saldo Deudor")

library(ggpubr)

ggarrange(gg_credit_rat,gg_age,ncol = 2,widths = c(5.5,6))
```


```{r}
modelo_deuda_age_cal <- lm(data = t_credito,formula = debt ~ credit_rating + age)
get_regression_table(modelo_deuda_age_cal)
```
```{r}
get_regression_points(modelo_deuda_age_cal)
```

