---
title: "Análisis pendientes de relación entre dos variables por grupos"
output: html_notebook
---



```{r configuracion}
knitr::opts_chunk$set(
  echo = FALSE,
  warning = FALSE,
  error = FALSE,
  message = FALSE,results = FALSE)

library(tidyverse)
  #ggplot2 for data visualization
  #dplyr for data wrangling
  #tidyr for converting data in tidy format
  #readr for importing spreadsheet data into R
  #Also load other advanced packages like purr, tibble, string and forcats
library(moderndive)
library(skimr)
library(ISLR)
```


Al buscar la relación entre dos variables mediante un modelo de regresión lineal, se puede llegar a interpretaciones difíciles de entender y explicar si la visualización de los datos no avala lo que los números dicen.

Una situación que puede aprecer es la llamada paradoja de Simpson (Simpson's Paradox), qu e en este caso consiste en que la tendencia que se puede observar a analizar la totalidad de los datos puede desaparecer o incluso revertirse cuando los mismos datos son analizados en grupos.

Aquí tenemos dos ejemplos:


# How to divide en quantiles a column

```{r}
creditos <- Credit %>% select(deuda = Balance, limite_de_credito = Limit, ingreso = Income, edad = Age)
glimpse(creditos)
```

```{r}
gg_ingreso_deuda_completo <- ggplot(data = creditos, aes(x=ingreso, y = deuda)) +
  geom_point() +
  geom_smooth(method = "lm", se = FALSE)

gg_ingreso_deuda_completo
```

Divide en quantiles
```{r}
creditos_q <- creditos %>% 
  mutate(quantile_c = ntile(limite_de_credito,4)) %>%
  mutate(category = case_when(
    quantile_c == 1 ~ "low",
    quantile_c == 2 ~ "med_low",
    quantile_c == 3 ~ "med_high",
    quantile_c == 4 ~ "high"
  ))
creditos_q
```

```{r}
gg_ingreso_deuda_grupos <- ggplot(data = creditos_q, aes(x = ingreso, y = deuda, color = category)) +
  geom_point() +
  geom_smooth(method = "lm", se = FALSE) +
  theme(legend.position = "right")


gg_ingreso_deuda_grupos

```

Comparación

```{r}
ggarrange(gg_ingreso_deuda_completo,gg_ingreso_deuda_grupos,ncol = 2,
          widths = c(4,5),heights = c(3,3))
```



Deuda vs edad
```{r}
gg_edad_completo <- ggplot(data = creditos, aes(x=edad, y = deuda)) +
  geom_point() +
  geom_smooth(method = "lm", se = FALSE)
```

```{r}
creditos_qedad <- creditos %>% 
  mutate(category = paste("Q",ntile(edad,4),sep = "")) 

creditos_qedad
```

```{r}
gg_edad_grupos <- ggplot(data = creditos_qedad, aes(x = edad, y = deuda, color = category)) +
  geom_point() +
  geom_smooth(method = "lm", se = FALSE)

ggarrange(gg_edad_completo,gg_edad_grupos,widths = c(4.0,5.5),heights = c(5.0,5.0))

```

(Example of quantile per groups using dplyr and purr with the !!! operator)

```{r}
library(dplyr)
library(purrr)
p <- c(0.25, 0.5, 0.75,1)
p_names <- map_chr(p, ~paste0(.x*100, "%"))

p_funs <- map(p, ~partial(quantile, probs = .x, na.rm = TRUE)) %>% 
  set_names(nm = p_names)

p_funs


mtcars %>% 
  group_by(cyl) %>% 
  summarize_at(vars(mpg), funs(!!!p_funs))


```

