---
title: "Tidy data"
output: html_notebook
---



```{r configuracion}
knitr::opts_chunk$set(
  echo = FALSE,
  warning = FALSE,
  error = FALSE,
  message = FALSE,results = FALSE)

```

## Un ejemplo usando el paquete `*fivethirtyeight*`.

El paquete `fivethirtyeight` contiene 127 dasets utilizados en diversas publicaciones. Si desea consultar el contenido completo del paquete vaya al sitio   <https://fivethirtyeight-r.netlify.com/articles/fivethirtyeight.html>.

Exploremos el dataset `drinks` después de cargar la librería `fivethirtyeight`.
```{r}
library(fivethirtyeight)

drinks
```

Si solicitas ayuda de R mediante el comando  `?drinks` verás que este dataset contiene información sobre el consumo de alcohol en 193 países.

Mediante funciones del paquete `dplyr` haremos algunas transformaciones a los datos acorde a nuiestros propósitos. 

1. Selecionamos los registros de Estados Unidos, Italia, China y Arabia Saudita. 
2. Seleccionamos todas las columnas excepto `total_litres_of_pure_alcohol`.
3. Renombramos las variables `country`, `beer_servings`, `spirits_servings` y `wine_servings` por `País`,`Cerveza`, `Licor` y `Vino`.

```{r data-transformation}
bebidas <- drinks %>% 
  filter(country %in% c("USA","China","Italy","Saudi Arabia","Mexico")) %>%
  select(-total_litres_of_pure_alcohol) %>%
  rename(País = country,
         Cerveza = beer_servings, 
         Licor = spirit_servings,
         Vino = wine_servings)
bebidas

```

¿Cómo haríamos una gráfica de barras para ver la información completa?




Lo que corresponde es establecer el país en el eje `x` y la cantidad de alcohol en el eje `y`, sin embargo la función `aes()`, acepta unicamente una variable en cada parámetro, es decir, no podemos asignar `beer`,`spirit`, y `wine` a la ordenada y. En este caso, podríamos ver gráficas separadas de cada una de las clasificaciones de bebidas, por ejemplo, para la gráfica de consumo de cerveza, haríamos lo siguiente:

```{r, echo=TRUE}
library(ggplot2)
ggplot(data = bebidas, aes(x = `País`, y = Cerveza, fill = `País`)) +
  geom_col() +
  scale_fill_brewer(palette = "Paired")
```

Deberíamos hacer lo mismo con cada una de las bebidas.

Lo ideal sería que para cada país aparezcan tres barras correspondientes a cada tipo de bebida. Para lograr eso es necesario tranformar los datos de tal manera que haya una columna `tipo_bebida` y las para cada país se tenga un registro por tipo de bebida. En términos técnicos en lenguaje de ciencia de datos diríamos que los datos deben ser transfomados del formato `wide` al formato `long/narrow`. En R esto se conoce como "pasar los datos al formato `tidy`".


El término **tidy** es utilizado en inglés para referirze orden, organización y pulcritud. En el contexto de R y `dplyr`, el término es utilizado para referirse a que los datos se encuentran en un formato estadarizado que puede ser interpretado fácilmente por los paquetes que conforman el conjunto de paquetes `tidyverse`, por ejemplo `ggplot2`.

Hadley Wickham  define `tidy` como:

> "Tidy" es un formato estándar para establecer la esctructura de un conjunto de datos. Un conjunto de datos es `tidy` o no, dependiendo de como los renglones, columnas y tablas organizan las observaciones, variables y tipos. En el formato `tidy`:  

> 1. Cada variable es una columna. 
> 2. Cada observación es un renglón. 
> 3. Cada tipo de unidad de observación es una tabla.

Por ejemplo, la siguiente tabla de precios de Aceite para autos...

```{r formato-no-tidy}
aceites <- tribble(
  ~Nombre, ~`Precio Walmart`, ~`Precio Soriana`, ~`Precio Autozone`,
  "Castrol", 800.23, 830.12, 783.21,
  "Quaker",  754.10, 723.32, 715.20,
  "Valvoline", 765.32,810.30, 756.30
)
aceites
```
Es una tabla entendible y que cumple normalización, sin embargo, no está en formato `tidy`. Para estar en formato `tidy`, los proveedores deben ser una columna y los precios otra de tal forma que para cada tipo de aceite exite una combinación de precio y proveedor en un registro.

La tabla debe verse de la siguiente forma:

```{r formato-tidy}
aceites_tidy <- tribble(
  ~Nombre, ~Proveedor, ~Precio,
  "Castrol", "Walmart", 800.23,
  "Castrol", "Soriana", 830.12,
  "Castrol", "Autozone", 783.21,
  "Quaker", "Walmart", 754.10,
  "Quaker", "Soriana", 723.32,
  "Quaker", "Autozone", 715.20,
  "Valvoline", "Walmart", 765.32,
  "Valvoline", "Soriana", 810.30,
  "Valvoline", "Autozone", 756.30
)
aceites_tidy
```

Como ya te imaginarás, todos los datos que quieras analizar mediante las herramientas del conjunto de paquetes `tidyverse` deben estar en formato `tidy`. Afortunadamente, denro de estas herramientas está incluida una que permite la transformación de tablas `no-tidy` a tablas `tidy` y viceverza. La función `pivot_longer` del paquete `tidyr` permite hacer la transformación de una tabla a formato `tidy`, estableciendo los parámetros `names_to`, `values_to` y `cols` como se muestra en el siguiente ejemplo:

```{r converting-data-to-tidy-format, echo=TRUE}
library(tidyr)
bebidas_tidy <- bebidas %>%
  pivot_longer(names_to = "Tipo",
               values_to = "Cantidad",
               cols = -`País`)
bebidas_tidy
```

1. `names_to`: Corresponde a la columna que contendrá como dato, el nombre de las columnas de la tabla original.
2. `values_to`: Corresponde a la columna que contendrá los valores de las celdas de la tabla original.
3. `cols`: Corresponde al nombre de las columnas que deben o no transformarse al formato `tidy`. En este caso puede observarse que la columna `País` le antecede un signo `-` indicando que en este caso no debe convertirse.


El siguiente código produce el mismo resultado, sin embargo, en esta ocasión se indican las columnas que deben transformarse en lugar de indicar la que no, como en el caso anterior.

```{r, echo=TRUE}
bebidas %>%
  pivot_longer(names_to = "Tipo",
               values_to = "Cantidad",
               cols = c(Cerveza,Licor,Vino))

```

Lo mismo ocurre con:

```{r, echo=TRUE}
bebidas %>%
  pivot_longer(names_to = "Tipo",
               values_to = "Cantidad",
               cols = Cerveza:Vino)

```

Con la tabla en formato `tidy` se puede generar de forma natural la gráfica deseada al principio del documento.

```{r plot_bars_tidy_format,echo = TRUE}
ggplot(data = bebidas_tidy, aes(x = `País`, y = Cantidad, fill = Tipo)) +
  geom_col(position = "dodge") +
  scale_fill_brewer(palette = "Paired")
```
**Nota:** Para convertir una tabla en formato `tidy`, a formato `wide`, utilice `pivot_wider()` en lugar de `pivot_longer`. Consulte la ayuda mediante el comando `?pivot_wider`.

Ejercicio: Da un vistazo a la tabla `airline_safety` del paquete `fivethirtyeight`, esta tabla contiene datos referentes a la seguridad de diversas aerolineas. Considera solamente aquellas columnas relacionadas con accidentes fatales para simplificar la tarea (empiezan con `fatalities`). Convierte la tabla resultante a una tabla con formato tidy.

```{r ,echo = TRUE}
muertes <- airline_safety %>%
  select(airline, starts_with("fatalities")) %>%
  mutate(aleatorio = sample(1:4,56,replace = TRUE,prob = c(.25,.25,.25,.25))) %>%
  rename(`Aerolínea` = airline,
         muertes_85_99 = fatalities_85_99,
         muertes_00_14 = fatalities_00_14)

muertes
```

```{r,echo=TRUE}
muertes_tidy <- muertes %>%
  pivot_longer(names_to = "Años",
               values_to = "Cantidad",
               cols = -c(`Aerolínea`,aleatorio))
muertes_tidy
```

```{r plot-muertes,echo=TRUE}

ggplot(data = muertes_tidy %>% filter(aleatorio %in% c(1,2)), aes(x = `Aerolínea`, y = Cantidad, fill = `Años`)) +
  geom_col(position = "stack") + 
  theme(axis.text.x = element_text(angle = 90, hjust = 1,vjust = 0.5)) 
  #facet_wrap(~aleatorio, ncol = 1)
```



```{r}

```

